臺灣嘉義地方法院刑事判決　　　　　　　　　　　　　九十三年度交簡上字第六號
　　上　訴　人
　　即 公訴 人　臺灣嘉義地方法院檢察署檢察官
　　上　訴　人
　　即　被　告　丙　○
　　　　　　　　甲○○
右列上訴人等因被告等過失傷害案件，不服本院嘉義簡易庭中華民國九十二年十二月
十五日九十二年度交簡字第一０九一號第一審判決（聲請簡易判決處刑書案號：臺灣
嘉義地方法院檢察署九十二年度偵字第五七０六號、九十二年度調偵字第三二九號、
第三三０號），提起上訴，本院管轄之第二審合議庭判決如左：
    主  文
原判決撤銷。
丙○因過失傷害人，處有期徒刑貳月，如易科罰金，以佰元折算壹日。
甲○○因過失傷害人，處拘役肆拾日，如易科罰金，以佰元折算壹日。
    事  實
一、丙○於民國九十二年三月二十一日上午九時五十分許，駕駛車牌號碼ＳＢ─五０
    二０號自小客車，南向行駛於嘉義縣朴子市○○○○○路上，行駛至八十七公里
    五百公尺處路口左轉，原應注意汽車行駛至交岔路口時，轉彎車應讓直行車先行
    ，而依當時情形，天候晴、日間自然光線、路面乾燥無缺陷、視距良好，無不能
    注意情事，竟疏於注意，逕行左轉往松梅方向後，穿越臺十九線分隔島缺口，進
    入臺十九線來車快車道，適有甲○○駕駛載有乙○○之車牌號碼ＲＳ─九九七三
    號自小貨車沿臺十九線自對向快車道駛至，亦疏未注意汽車行駛時，駕駛人應注
    意車前狀況，即貿然直行，二車皆剎避不及，發生擦撞，致乙○○受有第五、六
    、七頸椎損傷、右側崗上肌腱部分裂傷併二頭肌腱發炎之傷害；丙○則受有頭部
    外傷合併腦震盪、頭枕部腫脹、胸挫傷、背挫傷、頸部扭傷之傷害。甲○○於肇
    事後，犯罪偵查機關未發覺前，留於現場並向到場處理之嘉義縣警察局朴子分局
    警員楊智燦坦承肇事；丙○於犯罪偵查機關未發覺前，經處理之前揭分局警員楊
    智燦前往就醫醫院處理時，在場陳明肇事經過，均願接受裁判。
二、案經乙○○、丙○訴由嘉義縣警察局朴子分局報請臺灣嘉義地方法院檢察署檢察
    官偵查起訴。
  理  由
一、訊據上訴人即被告甲○○對於前揭時、地發生車禍及過失傷害之事實均坦承不諱
    ，惟辯稱：自首減輕刑責部分原審未予審酌等語；上訴人即被告丙○固坦承有發
    生車禍之事實，惟否認有過失傷害犯行，辯稱：伊當時看清無直行車才左轉，是
    遭甲○○所駕駛車輛高速行駛撞擊，伊有受傷並無過失云云。經查：
  (一)被告丙○、甲○○過失傷害犯行，業據告訴人乙○○、丙○指訴明確，並有道路
    交通事故現場圖、調查報告表、現場及車損照片十幀在卷可稽，告訴人乙○○受
    有第五、六、七頸椎損傷、右側崗上肌腱部分裂傷併二頭肌腱發炎；丙○受有頭
    部外傷合併腦震盪、頭枕部腫脹、胸挫傷、背挫傷、頸部扭傷等傷害之事實，亦
    分別有長庚紀念醫院及行政院衛生署朴子醫院診斷證明書三份在卷可稽。
  (二)按汽車行駛時，駕駛人應注意車前狀況及兩車併行之間隔，並隨時採取必要之安
    全措施；汽車行駛至交岔路口時，轉彎車應讓直行車先行，道路交通安全規則九
    十四條第三項、第一百零二條第一項第六款分別定有明文，被告二人駕駛汽車行
    駛於道路，自應注意上開道路交通安全規定，且依道路交通事故調查報告表所示
    ，當時天候晴、日間自然光線、路面乾燥無缺陷、視距良好，並無不能注意情事
    ，而訊據丙○於偵審中均自承：未看見對方來車等語在卷（見九十二年偵字第三
    六三０號偵查卷第九、十八頁及本院審判筆錄）；被告甲○○則於警詢中自陳：
    當時丙○駕車停於內車道欲左轉，與伊車距離十公尺遠，丙○突然左轉，以致伊
    直行車閃避不及；於偵審中亦均陳稱：見丙○駕車突然左轉，以致閃避不及等語
    在卷（見警卷五頁反面至第六頁、前揭偵查卷第九、十八頁及本院審判筆錄），
    則以被告甲○○所陳於直行十公尺遠見丙○駕車欲左轉，被告丙○在路況、視距
    良好情況下，竟未注意有被告甲○○駕駛之車輛於該路段直行貿然左轉；被告甲
    ○○亦未注意車前狀況並控制車速於得隨時採取必要措施之狀態貿然前行，以致
    肇事使人受傷，被告丙○及甲○○駕車行為顯有過失，被告丙○所辯未看見對造
    來車云云，無礙前揭過失行為之認定，益徵其確有未注意車前狀況貿然左轉之過
    失。且本案經送請臺灣省嘉雲區車輛行車事故鑑定委員會、臺灣省車輛行車事故
    覆議鑑定委員會鑑定後，皆同此見解，認丙○駕駛自小客車，左轉未讓直行車先
    行，為肇事主因；甲○○駕駛自小客貨車，未注意車前狀況，為肇事次因，此有
  各該委員會九十二年九月十八日嘉鑑字第九二一０八０號及九十二年十一月二十
    五日府覆議字第九二一一一六０號鑑定意見各一份在卷足憑。再告訴人乙○○、
    丙○因此受傷等情，已如前述，告訴人等受傷害結果與被告丙○、甲○○之過失
    行為間，有因果關係，被告二人前揭過失傷害犯行，均堪認定。
二、核上訴人即被告丙○、甲○○所為，係犯刑法第二百八十四條第一項前段之過失
    傷害罪，被告甲○○於肇事後，犯罪偵查機關未發覺前，留於現場並向到場處理
    之嘉義縣警察局朴子分局警員楊智燦坦承肇事；被告丙○於犯罪偵查機關未發覺
    前，經處理之前揭分局警員楊智燦前往就醫醫院處理時，在場陳明肇事經過，均
    願接受裁判等情，有嘉義縣警察局朴子分局處理警員楊智燦所製作道路交通事故
    肇事人自首情形紀錄表二份在卷可按，核與刑法第六十二條前段所定之自首要件
    相符，應依法減輕其刑。原判決就被告等前揭犯行據以論科，固非無見，惟原審
    漏未審酌被告二人自首之事實，既有未洽之處，應由本院將原判決予以撤銷改判
    。爰審酌被告二人素行良好，肇事過失程度，造成告訴人受傷程度，迄均未能與
    告訴人等達成民事和解等一切情狀，量處如主文所示之刑，並均諭知易科罰金之
    折算標準，以資懲儆。
據上論斷，應依刑事訴訟法第四百五十五條之一第一項、第三項、第三百六十九條第
一項前段、第三百六十四條、第二百九十九條第一項前段，刑法第二百八十四條第一
項前段、第六十二條前段、第四十一條第一項前段，罰金罰鍰提高標準條例第一條前
段、第二條，判決如主文。
本案經檢察官陳昭廷到庭執行職務。
中      華      民      國    九十三    年      三      月    二十五    日
                                  臺灣嘉義地方法院交通法庭
                                  審判長法  官  沈  福  財
                                        法  官  朱  美  璘
                                        法  官  陳  端  宜
右正本證明與原本無異。
本件不得上訴。
中      華      民      國    九十三    年      三      月    二十五    日
                                        書記官  王  佩  湘
附錄論罪科刑法條
刑法第二百八十四條第一項前段
因過失傷害人者，處六月以下有期徒刑、拘役或五百元以下罰金，致重傷者，處一年
以下有期徒刑、拘役或五百元以下罰金。
